【裁判字號】    96,訴,1305
【裁判日期】    970519
【裁判案由】    公共危險
【裁判全文】
臺灣屏東地方法院刑事判決              96年度訴字第1305號
公  訴  人  臺灣屏東地方法院檢察署檢察官
被      告  甲○○
                    2
上列被告因公共危險案件，經檢察官提起公訴（96年度偵字第
2775號），被告於準備程序中就被訴事實為有罪之陳述，經本院
合議庭裁定改以簡式審判程序審理，判決如下：
    主  文
甲○○放火燒燬他人所有如附表所示之物，致生公共危險，處有
期徒刑捌月；減為有期徒刑肆月，如易科罰金，以新臺幣壹仟元
折算壹日。緩刑年，緩刑期間內付保護管束，並應於保護管束
期間內接受精神治療，至無繼續治療之必要為止。
    犯  罪  事  實
一、甲○○因長期飲酒，導致肝硬化合併肝腦病變，而患有器質
    性精神病。其於民國96年4 月23日10時許，在屏東縣屏東市
    ○○路與迪化街交岔路口，因家庭經濟問題而心情不佳，且
    因前開精神障礙致其辨識行為違法及依其辨識而行為之能力
    均顯著降低，竟基於放火燒燬他人所有物之犯意，將丙○○
    停放於該處路旁、車牌號碼NG3-062 號重型機車上之安全帽
    取下，以其所有之打火機點燃該安全帽扣環後，將該燃燒中
    之安全帽朝上開機車踏板處丟擲，火勢迅速蔓延至停放於上
    開機車右側、丁○○○所有之腳踏車，及戊○○所有之車號
    PIS-848 號重型機車，因而燒燬丙○○之安全帽、機車前輪
    、丁○○○之單車前輪、戊○○之機車座墊、腳踏板等物（
    毀損部分均未據告訴），致生公共危險。嗣經警據報到場處
    理而查獲。
二、案經屏東縣警察局屏東分局報告臺灣屏東地方法院檢察署檢
    察官偵查起訴。
    理  由
一、本件被告所犯係死刑、無期徒刑或最輕本刑為3 年以上有期
    徒刑或高等法院管轄第一審案件以外之罪，其於準備程序期
    日就被訴事實為有罪之陳述，經本院告知簡式審判程式之旨
    ，並聽取公訴人及被告之意見後，經合議庭依刑事訴訟法第
    273 條之1 第1 項規定，裁定由受命法官獨任進行簡式審判
    程序，是依刑事訴訟法第273 條之2 規定，本件之證據調查
    ，不受同法第159 條第1 項、第161 條之2 、第161 條之3
    、第163 條之1 及第164 條至第170 條規定之限制，合先敘
    明。
二、前揭犯罪事實，業據被告甲○○坦承不諱，並經證人即在場
    目擊之陳勇博、被害人丙○○、丁○○○、戊○○於警詢時
    證述綦詳，復有屏東分局民生派出所調查報告1 份、現場照
    片8 幀在卷可稽；且依現場照片所示，本件案發地點為緊鄰
    住宅、人車往來頻繁之馬路旁，連續停放一整排機車之處，
    被告引燃易燃之塑膠製安全帽後投擲路旁機車，火勢並因而
    迅速蔓延至一旁之單車及機車，其行為顯已造成公共危險。
    足認被告自白與事實相符，堪可採信。
三、又被告患有酒精性肝硬化，並合併肝昏迷、肝腦病變、異常
    行為之情，有寶建醫院診斷證明書2 紙、97年1 月8 日（九
    七）寶建醫字第009 號函附被告病歷資料1 份、行政院國軍
    退除役官兵輔導委員會龍泉榮民醫院（下稱龍泉榮民醫院）
    診斷證明書1 紙、97年1 月11日龍醫醫字第0970000092號函
    附被告病歷1 份附卷可參。且關於被告於本件犯行時之精神
    狀態，經本院囑託龍泉榮民醫院進行鑑定，該院於97年2 月
    13日就被告個人生活史（生活發展史、學業史及工作史、重
    大身體疾患史與手術史、精神疾病史、家族精神疾病病史與
    家庭關係、案發前行為觀察）、對被告進行身體檢查、精神
    檢查、會談及心理衡鑑，其鑑定結果略以：「綜合以上資料
    ，陳員17歲左右即有飲酒習慣，幾乎每日飲酒，案發前3 年
    多（92年起）即有肝硬化肝性腦病變，95年起便經診斷有『
    酒精引發之精神病』。按：酒精對腦細胞之傷害，在長期（
    10~20 年）以上酗酒的患者而言，應為不可逆之傷害，可能
    會加重病患之疑心、衝動控制及現實判斷力降低，故本科予
    診斷為『器質性精神病』。此病屬『慢性復發性』，依前述
    『精神疾病史』之時間先後判斷，陳員於犯案時，其衝動控
    制及現實辨識行為能力應較普通人減退」等語，並補充說明
    ：從本院長期門診與住院紀錄顯示，被告持續受精神症狀影
    響其現實判斷，但並非完全不能抉擇，故可推論其心智狀態
    已達「精神耗弱」之程度，即其辨認是非善惡的能力及依其
    辨認而做出正確行為或預料其行為後果的能力，雖非完全喪
    失，但顯然減退，而較一般人的平均程度低等語，有龍泉榮
    民醫院97年3 月11日龍醫醫字第0970001177號函送之精神狀
    況鑑定書、97年3 月26日龍醫醫字第0970001295號函送補充
    說明各1 份在卷可按。本院審酌被告之精神病史、本件案發
    經過，復參酌前揭精神鑑定報告之內容，亦同認被告於為本
    件犯行時，其精神狀態尚未達到不能辨識其行為違法或欠缺
    依其辯識而行為之程度，惟其辨識行為違法及依其辨識而行
    為之能力已因前揭精神障礙而顯著降低。綜上所述，本件事
    證明確，被告犯行洵堪認定，應予依法論科。
四、核被告所為，係犯刑法第175 條第1 項之放火燒燬他人所有
    物罪（放火燒燬他人之物，本含有毀損之性質，不再論以毀
    損罪，且本件毀損部分亦未據告訴，併予敘明）。又刑法上
    公共危險罪，其所保護之法益，重在公共安全，故其罪數應
    以行為之個數定之，一放火行為所燒燬之對象縱有不同，但
    行為僅一個，而應為整體之觀察，成立單純一罪，是本件被
    告以1 個放火行為，燒燬如附表所示之物品，仍僅論以一罪
    。被告為本件行為時，因精神障礙致使其辨識行為違法及依
    其辨識而行為之能力顯著降低，應依刑法第19條第2 項規定
    減輕其刑。爰審酌被告為五專畢業之智識程度，並無前科（
    見卷附臺灣高等法院被告前案紀錄表），素行良好，且已年
    逾耳順之年，因精神疾病致其辨識行為違法及依其辨識而行
    為之能力顯著降低，而為本件犯行，已與部分被害人達成和
    解、賠償損害，有和解書2 紙在卷可參，被害人亦均不願追
    究其行為，其犯罪之動機、方法、所生危害，及犯後尚能坦
    承犯行之態度等一切情狀，量處如主文所示之刑。至被告點
    火所用之打火機未據扣案，被告於警詢及偵訊中並供稱業遭
    其於案發後順手丟棄不知去向等語，故無證據證明現仍存在
    ，爰不另予宣告沒收，附此敘明。
五、本件被告之犯罪時間在96年4 月24日以前，所犯刑法第175
    條第1 項之罪，宣告刑未逾有期徒刑1 年6 月，合於減刑條
    件，爰依中華民國96年罪犯減刑條例第2 條第1 項第3 款之
    規定，減其刑期二分之一，併依同條例第9 條諭知易科罰金
    之折算標準。
六、末查，被告未曾因故意犯罪受有期徒刑以上刑之宣告，有臺
    灣高等法院被告前案紀錄表1 份可參，其已年逾60，經此偵
    、審教訓，當知儆惕，且本案發生之主要原因在於被告精神
    障礙問題，強予自由刑之制裁，尚不能完全根除被告犯罪動
    機，本院認被告經此偵審教訓後，應知所警惕，若經適當治
    療，信無再犯之虞，因認所宣告之刑以暫不執行為適當，併
    諭知緩刑3 年，以啟自新。另本院參以被告因長期飲酒導致
    肝硬化合併肝腦病變、異常行為，雖已於寶建醫院、龍泉榮
    民醫院接受治療後，仍在上述精神疾病之影響下觸犯本案，
    龍泉榮民醫院亦表示依被告過去病史顯示其有遵囑性差、不
    規則治療、數次涉及公共危險事件等情形，故評估其再犯風
    險高等語（見卷附龍泉榮民醫院97年3 月26日龍醫醫字第
    0970001295號函送補充說明），顯見其病情不易藉由本身自
    制或家人約束而可於自行就醫後獲得顯著有效之控制，可認
    被告有完成精神治療之必要，本院審酌後，認為應依刑法第
    74條第2 項第6 款規定，命被告於緩刑期間內，應依檢察官
    之執行命令接受精神治療之處遇措施，及依刑法第93條第1
    項第2 款規定，諭知被告於緩刑期間，付保護管束，以防範
    被告再犯。
據上論斷，應依刑事訴訟法第273 條之1 第1 項、第299 條第1
項前段，刑法第175 條第1 項、第19條第2 項、第41條第1 項前
段、第74條第1 項第1 款、第2 項第6 款、第93條第1 項第2 款
，中華民國96年罪犯減刑條例第2 條第1 項第3 款、第7 條、第
9 條，判決如主文。
本案經檢察官乙○○到庭執行職務
中    華    民    國    97    年    5     月    19    日
                    刑事第五庭  法  官  李宜娟
以上正本證明與原本無異。
如不服本判決應於收受本判決送達後10日內向本院提出上訴書狀
，其未敘述上訴理由者，應於上訴期間屆滿後20日內向本院補提
理由書狀（均須按他造當事人之人數附繕本）「切勿逕送上級法
院」
中    華    民    國    97    年    5     月    19    日
                                書記官  孫秀桃
附表：
┌──┬─────┬───┬─────┐
│編號│ 物品名稱 │ 數量 │  所有人  │
├──┼─────┼───┼─────┤
│ 一 │ 安全帽   │ 1頂  │ 丙○○   │
├──┼─────┼───┼─────┤
│ 二 │ 機車前輪 │ 1個  │ 丙○○   │
├──┼─────┼───┼─────┤
│ 三 │ 單車前輪 │ 1個  │ 丁○○○ │
├──┼─────┼───┼─────┤
│ 四 │ 機車座墊 │ 1個  │ 戊○○   │
├──┼─────┼───┼─────┤
│ 五 │ 腳踏板   │ 1個  │ 戊○○   │
└──┴─────┴───┴─────┘
附錄本案論罪科刑法條
刑法第175條第1項：
放火燒燬前2 條以外之他人所有物，致生公共危險者，處1 年以
上7 年以下有期徒刑。


司法院資訊處製作；財團法人民間司法改革基金會備份。
